【裁判字號】    92,易,113
【裁判日期】    921015
【裁判案由】    偽造文書
【裁判全文】
臺灣高雄地方法院刑事判決                          九十二年度易字第一一三號
    公  訴  人  臺灣高雄地方法院檢察署檢察官
    被      告  甲○○
右列被告因偽造文書案件，經檢察官提起公訴（九十一年度偵字第八八○六號），被
告於本院準備程序進行中，就被訴事實為有罪之陳述，經本院告知簡式審判程序意旨
，並聽取公訴人及被告之意見後，本院合議庭裁定依簡式審判程序審理，本院判決如
左：
    主  文
甲○○行使偽造私文書，足以生損害於公眾及他人，處有期徒刑月，如易科罰金，
以佰元折算壹日。
    事  實
一、甲○○係設於高雄市○○區○○街六十九巷五十四號方企業有限公司（負責人
    為陳錦村，下稱方公司）會計，負有製作各類所得扣繳暨免扣繳憑單（下稱扣
    繳憑單）業務上附隨文書之義務，亦為從事業務之人，詎明知蔡豐成（已於民國
    八十六年八月二十二日死亡）於八十七年間未在方公司任職，亦未領取任何薪
    資，竟基於行使偽造私文書、在其業務上所製作扣繳憑單為不實登載及幫助逃漏
    稅捐之犯意，於八十八年間某日，在方公司辦公室內，以蔡豐成先前受僱時所
    留存之印章，接續盜蓋印章於工資表計十一紙，而偽造蔡豐成於八十七年度合計
    領取新台幣（以下同）三十二萬元之工資表，復利用不知情之某不詳姓名成年會
    計師，製作內容為蔡豐成於八十七年一月至同年十二月間，有在方公司工作並
    支領新三十二萬元之薪資等不實事項之各類所得扣繳暨免扣繳憑單後，作成之「
    營利事業所得稅結算申報書」上，虛列登載蔡豐成八十八年度之薪資所得三十二
    萬元等不實事項後，向財政部台灣省南區國稅局岡山稽徵所申報該公司八十七年
    度營利事業所得稅而行使之，藉虛偽增加營業成本費用支出之詐術，使稅捐機關
    於審核稅額時陷於錯誤，而誤算應繳營利事業所得稅額，計幫助方公司應繳八
    十七年度之營利事業所得稅八萬元，足以生損害於蔡豐成及稅捐稽徵機關對於稅
    捐稽徵之正確性。
二、案經財政部高雄市國稅局函送臺灣高雄地方法院檢察署檢察官偵查後，自動檢舉
    起訴。
    理  由
一、本件被告甲○○所犯係死刑、無期徒刑、最輕本刑為三年以上有期徒刑以外之罪
    ，其於準備程序中就被訴事實為有罪之陳述，經法官告知簡式審判程序之意旨，
    並聽取公訴人、被告之意見後，本院認為適宜由受命法官獨任進行簡式審判程序
    ，合先敘明。
二、右揭犯罪事實，業據被告甲○○於本院審理時坦承不諱，核與證人陳錦村、丁○
    、丙○○○於偵訊及本院訊問時證述之情節相符，又蔡豐成業於八十六年八月二
    十三日死亡，有戶政連線戶籍資一份在偵可稽，是蔡豐成不可能於八十七年間受
    僱於方公司，其八十七年度之工資表係偽造，堪以認定，此外，並有財政部台
    灣省南區國稅局岡山稽徵所八十九年七月三日南區國稅岡山徵字第八九○一二七
    九一號函附之蔡豐成八十七年度綜合所得稅核定通知書、扣繳憑單各一份、偽造
    之工資表影本十一紙、財政部高雄市國稅局八十七年度營利事業所得稅結算申報
    更正核定通知書影本一份附卷可稽，又方公司涉嫌虛報蔡豐成八十七年度薪資
    所得三十二萬元，依當年度方公司適用之稅率計算，逃漏之營利事業所得稅為
    八萬元，有財政部高雄市國稅局九十二年八月二十五日財高稅法字第○九二○○
    五○五四八號函在審卷可按，是被告前開自白與事實相符，自可採為認定事實之
    依據。綜上，本件事證明確，被告犯有前述行使偽造私文書、業務上登載不實及
    幫助逃漏稅捐之犯行，均應堪認定。
三、查被告為方公司會計，自屬從事業務之人，且為申報營利事業所得稅而填製各
    類所得扣繳暨免扣繳憑單，係其附隨其業務而製作業務之人，應為被告業務上所
    掌之文書，是核被告所為，係犯刑法第二百十六條、第二百十條行使偽造私文書
    、刑法第二百十六條、第二百十五條之行使業務上登載不實文書罪，及稅捐稽徵
    法第四十三條第一項之幫助納稅義務人，以詐術逃漏稅捐罪。被告利用不知情之
    成年會計師填製前揭不實之扣繳憑單，並持以申報營利事業所得稅以之行使，應
    就被告所犯前述行使業務上登載不實罪部分，論以間接正犯。被告盜蓋印章係偽
    造私文書之部分行為，偽造私文書及登載不實事項於業務上文書後持以行使，其
    偽造私文書及業務上登載不實之低度行為，均應為行使之高度行為所吸收，不另
    論罪。被告所犯行使偽造私文書、行使業務上登載不實文書罪及幫助納稅義務人
    ，以詐術逃漏稅捐罪三罪間，有方法目的之牽連關係，應從一重之行使偽造私文
    書罪處斷。公訴人雖未就被告所犯行使偽造私文書及幫助逃漏稅捐罪部分起訴，
    惟此部分之犯行與已起訴之行使業務上登載不實文書罪間，有牽連犯之裁判上一
    罪之關係，為起訴效力所及，本院自得一併審究。爰審酌被告尚無罪前科，素行
    良好，有臺灣高等法院被告全國前案紀錄表及臺灣高雄地方法院檢察署刑案資料
    查註紀錄表各一份在卷可稽，幫助逃漏之稅捐為八萬元，數額不高，犯罪情節尚
    輕及犯後坦承犯行，態度良好等一切情狀，量處如主文所示之刑，並諭知易科罰
    金之折算標準。再被告行為後，刑法第四十一條業於九十年一月十日修正公布施
    行，並於同年月十二日生效，修正後之刑法第四十一條第一項就得宣告易科罰金
    之範圍較修正前之舊法為廣，此係將來刑之執行問題，並非刑罰法律變更，無新
    舊法比較問題，被告所處之刑，自應適用修正後刑法第四十一條第一項規定，諭
    知易科罰金之折算標準。又被告偽造之工資表十一紙，已因申報稅款交由國稅局
    收執，而非屬被告所有，本院爰不為沒收之諭知；而工資表上之蔡豐成之印文，
    係被告利用蔡豐成留存在方公司之印章盜蓋而成，該印文十一枚均係真正之印
    文，業據被告陳明，自不予宣告沒收。
據上論斷，應依刑事訴訟法第二百七十三條之一第一項、第二百九十九條第一項前段
，稅捐稽徵法第四十三條第一項，刑法第二條第一項前段、第十一條前段、第二百十
六條、第二百十條、第二百十五條、第五十五條、第四十一條第一項前段，罰金罰鍰
提高標準條例第一條前段、第二條，判決如主文。
本案經檢察官乙○○到庭執行職務。
中      華      民      國      九十二      年      十    月    十五    日
                                  臺灣高雄地方法院刑事庭
                                      法  官  涂裕洪
右正本證明與原本無異。
如不服本判決，應於判決送達後十日內，向本院提出上訴狀。
                                      書記官  鍾錦祥
中      華      民      國      九十二      年      十    月    十五    日
附錄本案論罪科刑法條：
稅捐稽徵法第四十三條第一項：
教唆或幫助犯第四十一條或第四十二條之罪者，處三年以下有期徒刑、拘役或科新台
幣六萬元以下罰金。
刑法第二百十條：
偽造、變造私文書，足以生損害於公眾或他人者，處五年以下有期徒刑。
刑法第二百十六條：
行使第二百十條至第二百十五條之文書者，依偽造、變造文書或登載不實事項或使登
載不實事項之規定處斷。


司法院資訊處製作；財團法人民間司法改革基金會備份。
